【裁判字號】    89,交聲,4
【裁判日期】    890505
【裁判案由】    聲明異議
【裁判全文】
臺灣臺中地方法院交通事件裁定                        八十九年度交聲字第四號
    原處分機關  交通部公路局台中區監理所
    被處分人即
    異  議  人  甲○○
右列受處分人因違反道路交通管理處罰條例案件，對於交通部公路局台中區監理所民
國八十八年十二月一日所為之裁決 (中監違駕字第六０－三七一九七一號)，聲明異
議，本院裁定如左：
    主  文
異議駁回。
    理  由
一、按汽車行駛高速公路，不得在路肩上行駛或利用路肩超越前車或倒車，高速公路
    交通管制規則第九條第一項第二款定有明文。又汽車行駛於高速公路，而不遵管
    制之規定者，處汽車駕駛人新台幣三千元以上六千元以下罰鍰，而汽車駕駛人違
    反道路交通管理處罰條例第三十三條第一項規定者，除依原條款處罰鍰外，並予
    記違規點數一點，道路交通管理處罰條例第六十三條第一項第一款亦定有明文。
二、本件異議人甲○○聲明異議意旨略以：伊於民國（下同）八十八年十月二十五日
    下午六時十六分許，駕駛車牌號碼ＰＩ－二三八一號自用小客車，行駛於國道一
    號高速公路北上第一０七公里處二條白實線間之第三車道上，此屬慢車道並非路
    肩，且高速公路國道一號北上路段第一一０公里至第一０五公里間之此車道並無
    任何禁止行車之標示，僅於路側放置禁行路肩之告示牌，又該路段已施工完成，
    已有數路段開放該車道通行，伊如何能知該路段尚未公告開放行駛，若遽將施工
    單位未清楚標示標線及放置標誌之疏失讓異議人承擔，實不公平，爰依法聲明異
    議。
三、經查：本件異議人對於其在右揭時地行駛於前開車道之事實坦承不諱，惟矢口否
    認有何違規情事，並辯稱該車道並非路肩云云。然查，前開異議人違規之事實，
    業據舉發警員潘明芳到庭結證稱：「我們警車係行駛於二條白實線間之第三車道
    上，而受處分人係行駛於警車右側之施工中尚未開放之車道，且該車道禁止通行
    ，又在該北上車道第一０九公里七００公尺處設置有禁止行駛路肩之標誌。」等
    語，顯見異議人係行駛於該路段第三車道右側之施工道路上，並非如其所述係行
    駛在第三車道上。次按路面邊線，係用以指示路肩或路面外側邊緣之界線，其線
    型為白實線，線寬為十至十五公分，整段設置，道路交通標誌標線號誌設置規則
    第一百八十三條定有明文；而路肩，則係指設於車道之外側，路面邊線與護欄或
    邊溝間之部分，高速公路交通管制規則第二條第十四款亦有明文。再查，國道一
    號高速公路北上路段第一０七公里處之第三車道之左右兩側皆係白實線，依前開
    規定意旨，第一條白實線即第三車道左邊之白實線之外側至護欄間之部分皆為路
    肩，且高速公路並無慢車道，故不論異議人所行駛者係第三車道抑或外側之施工
    道路，皆為路肩，應無疑義。復參酌舉發警員潘明芳到庭所繪之現場草圖所示，
    警示標誌係放置在第三車道與外側施工道路之第二條白實線間，而異議人當時係
    行駛於北上路段，故在未到達違規地點處之前應已可見到該標誌，是異議人所辯
    稱標示不明云云，自不可採。又按人民違反法律上之義務而應受行政罰之行為，
    法律無特別規定時，雖不以出於故意為必要，仍須以過失為其責任條件。但應受
    行政罰之行為，僅須違反禁止規定或作為義務，而不以發生損害或其危險為其要
    件者，推定為有過失，於行為人不能舉證證明自己無過失時，即應受處罰（司法
    院大法官會議釋字第二七五號解釋參照）。查異議人上開違規行為即屬違反禁止
    規定而不發生損害或危險者，依上開解釋意旨，應推定異議人有過失，且其又未
    能舉證證明其無過失。綜上所述，異議人所為上開辯解，無非事後卸責之詞，不
    足採信。從而，原處分機關援引首揭規定，裁處罰鍰新幣參千元，逾期裁處罰鍰
    新台幣六千元，並記違規點數一點，並無不當。本件聲明異議為無理由，應予駁
    回。
四、據上論斷，應依道路交通案件處理辦法第十九條，裁定如主文。
中      華      民      國    八十九    年      五      月      五      日
                                臺灣臺中地方法院交通法庭
                                    法  官  夏  一  
右正本證明與原本無異。
如不服本裁定應於送達後五日內向本院提出抗告狀。
                                    書記官
中      華      民      國    八十九    年      五      月      八      日


司法院資訊處製作；財團法人民間司法改革基金會備份。
